【裁判字號】    99,易,870
【裁判日期】    990331
【裁判案由】    詐欺
【裁判全文】
臺灣臺中地方法院刑事判決               99年度易字第870號
公  訴  人  臺灣臺中地方法院檢察署檢察官
被      告  乙○○
上列被告因詐欺案件，經檢察官提起公訴（99年度偵緝字第493
號、496號），本院判決如下：
    主    文
乙○○幫助意圖為自己不法之所有，以詐術使人將本人之物交付
，處拘役伍拾日，如易科罰金，以新台幣壹仟元折算壹日。
    犯罪事實
一、乙○○明知一般平常之人均得向金融機構申請帳戶使用，無
    須取得他人帳戶始得處理金錢事務，且能預見一般人無故取
    得他人金融帳戶使用之行徑常與財產犯罪之需要密切相關，
    不自行申辦帳戶使用反而拿取他人帳戶之人，顯係遂行不法
    所有意圖用以詐騙他人，竟仍基於幫助詐欺集團向他人詐取
    財物之未必故意，於不詳時、地，將其向中華郵政股份有限
    公司臺中大雅郵局（以下簡稱大雅郵局）申請開立之帳號00
    000000000000號帳戶之存摺，交予姓名、年籍不詳之詐騙集
    團成員，供作該犯罪集團成員為詐欺犯行時之帳戶。嗣該詐
    欺集團成員在收受前開存摺後，隨即基於詐欺取財之犯意，
    在雅虎奇摩拍賣網站上，刊登出售折疊腳踏車之不實交易訊
    息，嗣於民國九十七年六月二十二日，丙○○上網瀏覽該訊
    息後，隨即陷於錯誤而予以出價競標，並於翌（二十三）日
    上午十一時許順利得標，丙○○且於該日中午十二時四十九
    分許，依約將新臺幣（下同）一萬八千元之款項，匯入乙○○之上開帳戶內。另丁○○則亦於九十七年六月二十二日上
    網投標購買折疊式腳踏車，待得標後，即於翌（二十三）日
    中午十二時許，匯款一萬元至乙○○之前揭帳戶內，乙○○
    即以即以此方式幫助犯罪集團以詐術取得他人財物。嗣因丙○○、丁○○察覺有異，始報警循線查悉上情。
二、案經丙○○訴由內政部警政署刑事警察局；丁○○訴由屏東
    縣政府警察局潮州分局報請臺灣臺中地方法院檢察署檢察官
    偵查起訴。
    理    由
一、查被告乙○○對於本判決所引用之下列各項證據方法之證據
    能力，於本院時表示無意見，且於法院調查證據時，知有刑
    事訴訟法第一百五十九條第一項不得為證據之情形，亦未於
    言詞辯論終結前聲明異議，茲審酌該等言詞陳述及書面陳述
    作成時之情況，認並無不宜作為證據之情事，依刑事訴訟一
    百五十九條之五之規定，自得作為證據，合先敘明。
二、訊據被告乙○○固坦承上開郵局帳戶為其所申辦之事實，惟
    矢口否認有何幫助詐欺取財犯行，辯稱：其係將上開郵局帳
    戶之存摺放在機車，於不詳之時間、地點遺失，但其並未掛
    失或報警云云。然查：
（一）被告在大雅郵局申請開立之帳號00000000000000號帳戶，
      確實遭犯罪集團作為詐欺取財犯罪，致被害人丙○○損失
      一萬八千元、被害人丁○○損失一萬元之事實，業據被害
      人丙○○、丁○○於警詢時指述綦詳，並有被告乙○○名
      義之上開郵局帳戶之帳戶立帳申請書、帳戶交易資料附卷
      可稽（見屏東縣政府警察局潮州分局刑案偵查卷宗第14至
      18頁），且有被害人丙○○之郵政國內匯款執據、被害人
      丁○○之第一銀行帳戶交易明細表、網路拍賣列印資料、
      屏東縣政府警察局潮州分局光華派出所97年6月23日受理
      詐騙帳戶報警示簡便格式表、屏東縣政府警察局潮州分局
      光華派出所受理刑事案件報案三聯單、內政部警政署反詐
      騙諮詢專線紀錄表等在卷可資佐證。顯見被告上開郵局帳
      戶，確遭詐欺集團成員供作詐騙被害人丙○○、丁○○之
      人頭帳戶使用無訛。
（二）再衡諸金融機構帳戶存款之提領，必以擁有該帳戶存摺及
      印鑑，或以該帳戶之提款卡，配合鍵入正確密碼使用為前
      提，設若詐欺集團成員以他人帳戶供作款項出入之帳戶，
      而未事先取得該帳戶所有人之同意使用，一旦帳戶所有人
      掛失，被害人匯入之款項即遭凍結無法提領，帳戶所有人
      反可輕易辦理補發存簿、變更印鑑、密碼，將款項提領一
      空，詐欺集團豈非費而不惠、徒勞無功，詐欺集團焉有可
      能冒此風險之理？且本件茍如被告所辯，其上開帳戶之存
      摺係遺失，詐欺集團根本無法知悉帳戶所有人會於何時辦
      理掛失，則被害人匯入之款項是否可順利提領，尚處於不
      確定之狀態，顯與常情不合。足見被告應係自願將其帳戶
      交付他人使用，並告知其密碼（被告自稱並未將密碼書寫
      於存簿上，亦未另外用紙寫夾在裡面），因此才未向警察
      局報案及即時向銀行掛失，其情甚明。
（三）末查，現今一般常情，任何人均可十分容易辦理金融帳戶
      存摺使用，如無正當理由，實無借用他人存摺使用之理，
      而金融存摺亦事關個人財產權益之保障，其專有性甚高，
      除非本人或與本人親密關係者，難認有何理由可自由流通
      使用該存摺，一般人均有妥為保管及防止他人任意使用之
      認識，縱特殊情況偶需交付他人使用，亦必深入瞭解用途
      及合理性，始予提供，且該等專有物品如落入不明人士手
      中，而未加以闡明正常用途，極易被利用為與財產有關之
      犯罪工具，此為吾人依一般生活認知所易於體察之常識，
      而有犯罪意圖者，非有正當理由，竟徵求他人提供帳戶，
      客觀上可預見其目的，係供為某筆資金之存入，後再行領
      出之用，且該筆資金之存入及提領過程係有意隱瞞其流程
      及行為人身分曝光之用意，一般人本於一般認知能力均易
      於瞭解，是被告應可預見金融帳戶存摺提供他人使用將幫
      助他人實施詐欺犯罪，但仍將其帳戶存摺、提款卡交付他
      人，顯具縱有人以其金融帳戶實施詐欺犯罪亦不違背其本
      意之幫助意思甚明。
（四）綜上所述，被告前揭所辯，顯係飾卸之詞，無可採信。本
      案事證明確，被告幫助詐欺取財之犯行洵堪認定。
三、按，刑法上之幫助犯，係指以幫助之意思，對於正犯資以助
    力，而未參予實施犯罪之行為者而言（最高法院四十九年台
    上字第七七號判例參照）。被告乙○○提供上開郵局帳戶供
    詐欺取財集團成員作為遂行詐欺取財之指定匯款帳戶使用，
    顯係以幫助他人犯罪之意思，參與實施犯罪構成要件以外之
    行為，為詐欺取財罪之幫助犯。是核被告乙○○所為，係犯
    刑法第三十條第一項前段、第三百三十九條第一項之幫助詐
    欺取財罪，爰依刑法第三十條第二項之規定減輕其刑。爰審
    酌被告提供帳戶供他人非法使用，助長他人犯罪風氣，並造
    成被害人之損害，被告犯罪後仍未承認犯行，犯後態度非屬
    良好，惟念其已與被害人丙○○達成和解（業據被害人丙○○於本院審理時陳述明確，並有本院審理筆錄可稽），願意
    分期賠償被害人損失，及被告本身並未實際參與詐欺取財之
    犯行，可責難性較輕等一切情節，量處如主文所示之刑，並
    諭知易科罰金之折算標準。
據上論斷，應依刑事訴訟法第二百九十九條第一項前段，刑法第
三百三十九條第一項、刑法第三十條第一項前段、第二項、刑法
第四十一條第一項前段，刑法施行法第一條之一第一項、第二項
前段，判決如主文。
本案經檢察官甲○○到庭執行職務。
中    華    民    國    99    年    3     月    31    日
                          臺灣臺中地方法院刑事第二庭
                                審判長法  官  曾佩琦
                                      法  官  鍾堯航
                                      法  官  郭德進
以上正本證明與原本無異。
如不服本判決應於收受判決後十日內向本院提出上訴書狀，並應
敘述具體理由；其未敘述上訴理由者，應於上訴期間屆滿後二十
日內向本院補提理由書（均須按他造當事人之人數附繕本）「切
勿逕送上級法院」。
                                      書記官  林念慈
中    華    民    國    99    年    3     月    31    日
附錄本判決論罪科刑法條：
【刑法第三十條】
  幫助他人犯罪者，為從犯。雖他人不知幫助之情者，亦同。
  從犯之處罰，得按正犯之刑減輕之。
【刑法第三百三十九條第一項】
  意圖為自己或第三人不法之所有，以詐術使人將本人或第三人
  之物交付者，處五年以下有期徒刑、拘役或科或併科一千元以
  下罰金。

司法院資訊處製作；財團法人民間司法改革基金會備份。
